【裁判字號】    90,簡上,15
【裁判日期】    900718
【裁判案由】    妨害名譽
【裁判全文】
臺灣基隆地方法院刑事判決                            九十年度簡上字第一五號
    上  訴  人  台灣基隆地方法院檢察署檢察官
    上  訴  人
    即  被  告  癸○○
    選任辯護人  許智勝
右列上訴人因妨害名譽案件，不服本院九十年度基簡字第四號中華民國九十年一月十
九日第一審判決（聲請案號：八十九年度偵字第四二五七號、八十九年度偵字第四二
七九號），提起上訴，本院管轄之第二審合議庭判決如左：
    主  文
原判決撤銷。
癸○○連續意圖散布於眾，而指摘足以毀損他人名譽之事，處拘役參拾日，如易科罰
金以參佰元折算壹日。緩刑貳年。
    事  實
一、緣癸○○原係大香港公寓大廈管理委員會（下稱大香港社區管委會）第三屆主任
    委員，嗣於民國八十九年五月九日，在管委會第十二次委員會議中因與多數委員
    意見不合，宣布辭卸主任委員職務。詎癸○○事後心生反悔，拒絕辦理移交，並
    因而於大香港社區管委會第四屆委員經選舉產生後，基於意圖散布於眾之概括犯
    意，先於八十九年八月二十八日接受中國時報記者壬○○電話採訪時，向壬○○
    陳述現任很多委員為負責社區管理之宏遠公寓大廈管理維護股份有限公司（下稱
    宏遠公司）收買，伊握有貪污之事證，並且會進一步向法院提出訴訟等語，復於
    同年月三十日參加基隆市政府「市民有約」活動時，在媒體記者得自由出入之市
    政府一樓接待室，對基隆市長表示宏遠公司仗著黑道背景欺壓住戶，使住戶權益
    受損，大香港社區管委會之多位委員被宏遠公司收買等語，利用不知情之中國時
    報記者壬○○分別於八十九年八月二十九日、三十一日報導該則新聞，足以毀損
    大香港社區管委會第四屆委員子○○○、丁○○、丙○○、戊○○、強振成、己○○、庚○○、乙○○、寅○○、辛○○等人及宏遠公司之名譽。
二、案經子○○○、丁○○、丙○○、戊○○、強振成、己○○、庚○○、乙○○、
    寅○○、辛○○及宏遠公司負責人甲○○訴請偵辦。
    理  由
一、訊據被告癸○○固不否認向記者陳述報導內容，惟矢口否認有誹謗之犯行，辯稱
    ：伊接受記者壬○○電話採訪時，並未對特定人指名道姓，亦未提及「貪污」二
    字；至參加市政府「市民有約」活動時，伊係向市長反應社區事實，並不知記者
    在旁云云。辯護人則為被告辯護稱：被告口頭辭去主任委員職務是否生效尚待斟
    酌，且被告並無誹謗之惡意，僅係基於維護社區住戶權益，始向基隆市長提出陳
    情，並無散布於眾之意圖，另告訴人甲○○之告訴恐有程序上之瑕疵云云。經查
    ：右揭事實，業據告訴人子○○○、丁○○、丙○○、戊○○、強振成、己○○
    、庚○○、乙○○、寅○○、辛○○、甲○○指訴歷歷，並有中國時報八十九年
    八月二十九日、同年月三十一日剪報二紙影本附卷可稽。又前揭八十九年八月二
    十九日報導內容，係中國時報記者壬○○採訪子○○○後，再以電話向被告求證
    ，完全依被告陳述內容記載。而同年月三十一日報導內容，則係壬○○在基隆市
    政府一樓接待室「市民有約」現場採訪時，依據被告當場向市長陳述內容報導，
    該現場開放媒體進入，現場有六、七位媒體記者等情，業據證人壬○○於本院調
    查中證述屬實。再觀諸二篇報導內容被告之陳述，大致相同，被告既已自承伊確
    於「市民有約」現場對於市長為報導所載之陳述，則證人壬○○所證八十九年八
    月二十九日報導內容係完全依據被告陳述記載等語，自屬可信。再被告於接受壬○○電話採訪及參加「市民有約」時，雖未具體指稱遭收買之管理委員會委員姓
    名，惟按刑法第三百十條誹謗罪之成立，僅須行為人之指摘對象係特定人或可得
    推知之人即為已足，不以指陳特定人姓名為要件，查大香港社區管委員之第四屆
    委員連同主任委員僅有十七人，此有該管委會第一次委員臨時會議紀錄一紙在卷
    可稽，而被告指摘內容既非「有某名委員遭收買」，而係「現任很多委員被宏遠
    公司收買」，則其雖未表明委員姓名，惟指摘對象仍屬可推知，自無解於誹謗罪
    之成立。又被告參加「市民有約」活動之會場不僅開放媒體採訪，且當日在場媒
    體記者人數多達六、七人，被告豈有未注意之可能？而被告明知有媒體記者等不
    特定多數人在場，仍為前開指摘，其有散布於眾之意圖至明。而被告不僅未能證
    明其所指摘或傳述之事為真實，且告訴人子○○○等人亦均於偵查中表示係基於
    服務社區之精神擔任委員職務，並未受宏遠公司收買，另宏遠公司派駐大香港社
    區管理員，經查並無黑道幫派份子，此有基隆市警察局八十九年十一月二十九日
    （八九）基警刑一字第五七六九四號函在卷可資佐證。至證人丑○○雖於本院調
    查中證稱伊於八十九年八月三十日陪同被告向市長陳情時，並未聽聞被告稱何人
    係黑道，被告僅稱社區住戶受到脅迫，社區內有問題等語（見本院九十年五月三
    日訊問筆錄），惟其證述不僅與證人壬○○前揭證言不符，亦與被告於本院九十
    年四月六日調查中自承伊向市長反應住戶對宏遠公司不滿之情不符，顯見其證言
    應係迴護之詞，不足採信。綜上所述，足徵證人壬○○確係依被告陳述為報導，
    被告以不實之事藉由報紙媒體散播於眾，損及告訴人等之名譽，應堪認定，被告
    所辯，無非卸責之詞，不足採信。至告訴人甲○○之告訴狀首雖未記載宏遠公司
    名稱，然其於狀內已表明伊係宏遠公司負責人，被告前揭所為損及宏遠公司商譽
    ，復於本院審理中當庭陳明係代表宏遠公司提出告訴，足認告訴人甲○○確係以
    宏遠公司法定代理人身分提出本件告訴，其告訴難認有瑕疵。本案事證明確，被
    告犯行堪予認定，應依法論科。
二、核被告所為，係犯刑法第三百十條第一項之誹謗罪。被告先後二次犯行，時間緊
    接，方法相同，觸犯構成要件相同之罪名，顯係基於概括犯意為之，應依連續犯
    規定論以一罪。本件原審判處被告罪刑固非無見，惟漏未論擬連續犯，已有違誤
    。被告上訴意旨否認犯罪，公訴人上訴意旨指稱原審量刑過輕，雖均不足採，然
    原判決既有上開違誤，要屬無可維持，應予撤銷改判。爰審酌被告之品性、犯罪
    之動機、目的、手段、連續指摘不實事項，對於告訴人多人之名譽所生損害非輕
    ，及其犯罪後未表悔意，態度非佳等一切情狀，量處如主文所示之刑，並諭知易
    科罰金之折算標準，以示懲儆。再被告前未曾受有期徒刑以上刑之宣告，其因一
    時失慮，偶罹刑典，經此刑之宣告後，應知警惕而無再犯之，本院因認暫不執行
    其刑為當，爰予宣告緩刑二年，以啟自新。
據上論斷，應依刑事訴訟法第四百五十五條之一第一項、第三項、第三百六十九條第
一項前段、第三百六十四條、第二百九十九條第一項前段，刑法第五十六條、第三百
十條第一項、第四十一條、第七十四條第一款，罰金罰鍰提高標準條例一條前段、第
二條，判決如主文。
本案經檢察官熊南彰到庭執行職務。
中    華    民    國      九十        年      七      月      十八      日
                                      臺灣基隆地方法院刑事第三庭
                                          審判長  法  官  林火炎
                                                  法  官  陳培仁
            法  官  姚貴美
右正本證明與原本無異。
本件判決不得上訴。
                                                  書記官  明祖斌
中    華    民    國      九十        年      七      月    二十三      日


司法院資訊處製作；財團法人民間司法改革基金會備份。
